---
title: "Ejercicio 4"
output: html_document

---

```{r setup, include=FALSE}
knitr::opts_chunk$set(echo = TRUE)
```

Se cargan las liberías necesarias
```{r, warning=FALSE, message=FALSE}
library(readr)
library(dplyr)
library(ggplot2)
library(GGally)
library(traineR)
library(caret)

```

**1. Cargue la tabla de datos titanicV2024.csv, asegúrese de re-codificar las variables cualitativas y de ignorar variables que no se deben usar**

Se carga la base de datos.
```{r, message=FALSE}
titanic_datos <- read_csv("titanicV2024.csv")
head(titanic_datos)
```
Se eliminan las variables Passengerid y Name, pues no son necesarias en el 
análisis

```{r}
titanic_datos <- titanic_datos[, -c(1,4)]
```


Se re-codifican las variables cualitativas para que sean de tipo factor.
```{r}
titanic_datos <- titanic_datos %>%
   mutate( Survived =  as.factor(Survived),
          Pclass =  as.factor(Pclass),
         Sex =  as.factor(Sex),
          Ticket =  as.factor(Ticket),
          Cabin =  as.factor(Cabin),
          Embarked =  as.factor(Embarked))
str(titanic_datos)  
```
Se identican la cantidad de NA's presentes en cada variable.
```{r}
na_variables <- colSums(is.na(titanic_datos))
print(na_variables)
```

De acuerdo con los mostrado, la columna Cabin contiene muchas observaciones faltantes.Por ende,
se ignora de la base de datos.
```{r}
titanic_datos <- titanic_datos[,-9]

```

Además, la variable Age cuenta con datos faltantes. Por tal motivo, se procede
a rellenarlos con el promedio de las edades según el sexo.

```{r}

# Se filtran las edades
mujeres_edades <- na.omit(titanic_datos$Age[titanic_datos$Sex == "female"])
hombres_edades <- na.omit(titanic_datos$Age[titanic_datos$Sex == "male"])

# Se calculan los promedios de las edades
edad_promedio_mujeres <- round(mean(mujeres_edades))
edad_promedio_hombres <- round(mean(hombres_edades))

# Se rellenan los datos faltantes
titanic_datos$Age[titanic_datos$Sex == "female" & is.na(titanic_datos$Age)] <- edad_promedio_mujeres
titanic_datos$Age[titanic_datos$Sex == "male" & is.na(titanic_datos$Age)] <- edad_promedio_hombres
```

También, la variable Embarked presenta dos variables faltantes. Se rellenan con la moda de las cateogrías. 

```{r}
# Se obtiene la moda para la variable Embarked
tabla_frec <- table(titanic_datos$Embarked)  # Se calcula la tabla de frecuencias
moda  <- names(tabla_frec)[which.max(tabla_frec)]  # Encontrar el valor con la frecuencia más alta

# Se rellena el dato faltante
titanic_datos$Embarked[is.na(titanic_datos$Embarked)] <- moda
```

Finalmente, el dato faltante en Fare se rellena con el promedio de las tarifas
según el tipo de clase en que viajaba.
```{r}
# Se identifica la clase en que viajaba
clase <- titanic_datos$Pclass[is.na(titanic_datos$Fare)]

# Se filtran las tarifas según el tipo de clase de viaje
tarifas <- na.omit(titanic_datos$Fare[titanic_datos$Pclass == clase])

# Se obtiene el promedio de las tarifas
tarifa_promedio <- mean(tarifas)

# Se rellena el dato faltante
titanic_datos$Fare[is.na(titanic_datos$Fare)] <- tarifa_promedio

```

**2. Realice un análisis exploratorio (estadísticas básicas) que incluya: el resumen numérico (media, desviación estándar, etc.), los valores atípicos, la correlación entre las variables, el poder predictivo de las variables predictoras. Interprete los resultados**

Seguidamente, se realiza un análisis exploratorio de los datos para conocer ciertas características y comportamientos de la información con la que contamos.

Primeramente, se presenta un resumen númerico de las variables de la base de datos que brinda información como la media, máximo, mínimo entre otros.

```{r}
summary(titanic_datos)
```
Segundo, se verifica si existen outliers entre las variables. Es decir, si se presentan valores atípicos que se alejan del resto de los datos.Para esto, es útil construir las cajas de bigotes correspondiente a cada variable númeroca ya que, nos permiten visualizar de manera sencilla si existen estos tipos de datos.

```{r, warning=FALSE}
titanic_datos_num <- titanic_datos[, c(4,5,6,8)]
stacked_titanic <- stack(titanic_datos_num)
boxplot(stacked_titanic$values ~ stacked_titanic$ind,
        col = rainbow(ncol(titanic_datos_num)), xlab = "Variables", ylab ="y")
```

Se puede observar que para la edad hay varios valores atípicos por encima del 
límite superior(aprox 55) y unos pocos por debajo del límite inferior (aprox 1).
Sin embargo, no se eliminan de la base de datos, pues, es sabido que las personas
que viajaron en el Titanic eran de diversas edades, no solo rondaban entre los 1
y 55 años.

Para el caso de la cantidad de hermanos o cónyugues a bordo, la media 
es de 0 aproximadamente y lo máximo de 8 que se aleja mucho de la media, por ese
motivo se identifican dos valores atípicos. No obstante, no se eliminan, pues, 
no se encuentran muy alejados del límite superior y algunas familias solían ser 
numerosas. Similarmente pasa con la cantidad de padres o hijos a bordo del 
Titanic. Por tanto, tampoco se eliminan los outliers de esta variable. 

En cuanto a las tarifas, se muestran varios valores atípicos por encima
del límite superior. Esto se debe a que la mayoría de los pasajeros viajaron 
en tercera clase y por ende sus tarifas eran más bajas, entonces los valores 
atípicos corresponden a las tarifas de personas que viajaron en una clase superior. 
Se procede a eliminar solo el valor atípico que se encuentra muy lejos en 
comparación con el resto de los datos, es decir, el máximo de 512.39 según lo 
mostrado en el resumen númerico. 

```{r}
titanic_datos <- titanic_datos[-(titanic_datos$Fare == max(titanic_datos$Fare)),]
```

Tercero, se realiza un gráfico de correlaciones para identificar si hay o no
correlaciones entre las variables númericas. 


```{r, message=FALSE}
ggpairs(titanic_datos_num,  upper = list(continuous = wrap("cor", size = 2.5)))
```

Del gráfico anterior se puede identificar que Age tiene una correlación negativa
con SibSp y Parch, es decir, que conforme una variable aumenta la otra 
disminuye. Y tiene una relación positiva con Fare, lo que significa que cuando
ambas se comportan de manera proporcional. 

Además, SibSp tiene una relación positiva con Parch y Fare. Entonces, si incrementa
la cantidad de hermanos o cónyuges también aumenta la cantidad de hijos o padres
y la tarifa. 

Por último, Parch tiene una correlación positiva con Fare, por ende, si aumenta
la cantidad de hijos o padres también sube la tarifa.


Finalmente, se analiza el poder predictor de las variables. Es decir, la capacidad
de las variables para predecir si el pasajero del Titanic sobrevivió o no.

Para ese objetivo, se presentan los siguientes gráficos:

```{r}
lista_poder_pred <- list()
for (i in 1:ncol(titanic_datos)) {
  variable  <- colnames(titanic_datos[,i])
  lista_poder_pred[[i]] <- numerical.predictive.power(titanic_datos, "Survived", variable)
}
# Caso de prueba
variable  <- colnames(titanic_datos[,3])
numerical.predictive.power(titanic_datos, "Survived", "Age")
```



**3. ¿Es este problema equilibrado o desequilibrado? Justifique su respuesta**

```{r}

prediction.variable.balance(titanic_datos, "Survived")
```



